【裁判字號】    92,上訴,154
【裁判日期】    920625
【裁判案由】    偽造文書等
【裁判全文】
臺灣高等法院臺中分院刑事判決          民國九十二年度上訴字第一五四號
    上  訴  人
    被      告  張琉晴
            原名乙○○）籍設.
    選任辯護人  黃仕勳律師
右上訴人因偽造文書等案件，不服臺灣彰化地方法院中華民國九十一年十一月一日第
一審判決（民國九十一年度訴字第四四四號，起訴案號：臺灣彰化地方法院檢察署民
國八十九年度偵字第六○三○號），提起上訴，本院判決如左：
        主  文
原判決關於張琉晴（即乙○○）部分撤銷。
張琉晴（即乙○○）共同行使偽造私文書，足以生損害於公眾及他人，處有期徒刑陸
月，如易科罰金，以佰元折算壹日。
台灣大哥大股份有限公司編號八九ＰＦ0000000號、八九ＰＦ0000000
號行動電話服務申請書上申請人簽名欄內偽造之甲○○署押各壹枚均沒收。
        事  實
一、張琉晴（即乙○○）之前妻甲○○於民國（下同）八十八年十二月間某日，委託
    張琉晴辦理其所有車號ＫＧ－二○二一自小客車過戶、保險事宜，因而交付其國
    民身分證影本一紙，詎張琉晴於辦理後，未將上開身分證影本交還甲○○，竟與
    魏吟竹共同基於假冒甲○○名義申請行動電話供己使用之犯意聯絡，由張琉晴將
    上開身分證影本交與魏吟竹於八十九年四月二十四日十四時許，由魏吟竹前往位
    於彰化縣秀水鄉○○路○段四○二號，丙○○經營之「大帝國通訊行」，由魏吟
    竹持乙○○（已改名為張琉晴）所交付之甲○○國民身分證影本進入該店，假冒
    甲○○之名義，在台灣大哥大股份有限公司（下稱台灣大哥大公司）編號八九Ｐ
    Ｆ0000000號及八九ＰＦ0000000號之行動電話服務申請書上之客
    戶簽名欄內，偽造「甲○○」之署押各乙枚，並將該申請書連同甲○○之身分證
    影本，交付不知情之「大帝國通訊行」負責人丙○○（已另為不起訴處分）代為
    向台灣大哥大公司申請行動電話，致台灣大哥大公司誤信上開行動電話服務申請
    書為真正，甲○○並將按時繳納行動電話通訊使用費，而陷於錯誤，核發門號為
    0000000000號及0000000000號行動電話門號（晶片卡）予
    魏吟竹。魏吟竹將其中000000000號行動電話交與乙○○，乙○○及魏
    吟竹取得上開門號後，乃基於意圖為自己不法利益之概括犯意，自八十九年四月
    二十四日起至同年五月二十日止，連續多次撥打上開行動電號，因而獲得免繳納
    通信費用，其中門號0000000000號為新台幣（下同）二萬九千七百六
    十三元；門號0000000000號為一萬九千四百五十九元之不法利益，足
    以生損害於甲○○及台灣大哥大公司對於行動電話使用者審核與帳務管理上之正
    確性。嗣因甲○○接獲台灣大哥大公司向其催討上開二門號行動電話之通話費用
    後，始知悉遭人冒名申請行動電話門號使用而報警處理，而查悉上情。
二、案經彰化縣警察局鹿港分局報請台灣彰化地方法院檢察署檢察官偵查起訴。
        理  由
一、訊據上訴人即被告張琉晴矢口否認前揭犯行，辯稱：伊沒有與同案被告魏吟竹於
    上揭時日到過大帝國通訊行，係在同年六月間為申請和信公司大哥大電話始與之
    同往的，電話是魏吟竹交給伊使用云云。然查：（一）判處罪刑確定在卷之共同
    被告魏吟竹於警訊及偵審中均坦承甲○○並未委託其代為辦理行動電話，且其於
    辦畢該行動電話門號後即各持一個門號據為己用，經查其等如係已得甲○○同意
    代為辦理，則辦畢後應依約交還甲○○，而非為己用；況魏吟竹亦供稱：其於辦
    理前開行動電話前並不認識甲○○等語明確，是其如何即會輕信乙○○所言「已
    得甲○○之同意」。又證人丙○○雖證稱：辦理時伊以電話聯繫甲○○，但打電
    話到甲○○雲林家中，沒有找到，係事後再打電話到魏吟竹留下台中的電話，才
    有一自稱甲○○的女子說同意辦理，惟其不能確定該女子確係甲○○等語明確。
    是該接電話之女子是否為被害人甲○○業已存疑，況被害人甲○○於原審法院亦
    到院證稱：伊並未接過丙○○之確認電話等語屬實。（二）被告乙○○於警訊及
    偵審中迭次供稱：上開甲○○之身分證影本係甲○○交給伊等語明確。上開被害
    人甲○○之身分證影本既係在被告乙○○之處，如被告乙○○未將該身分證影本
    交予魏吟竹，魏吟竹如何能取得上開身分證？又上開行動電話服務申請書上記載
    有被害人甲○○於雲林老家之電話號碼，如被告乙○○未將被害人甲○○之電話
    號碼告訴已判刑確定在卷之共同被告魏吟竹，魏吟竹又如何於不識被害人甲○○
    之情形下，取得被害人甲○○雲林老家之電話號碼？雖被告乙○○另辯稱：上開
    身分證影本係伊置於車內不知何時被魏吟竹取走；魏吟竹到伊家時均會翻動伊家
    的電話簿，她才知道甲○○的電話等語。然為魏吟竹所否認，且由此可見被告乙○○與魏吟竹之關係非淺，非如被告乙○○所言魏吟竹僅係其客戶而已，否則一
    般客戶如何有可能常與被告乙○○同車，並得以時常到被告乙○○家中。又被告
    乙○○及魏吟竹均供稱：被告魏吟竹與被害人甲○○在本件之前互不認識，且不
    知被害人甲○○與被告乙○○間之關係等語明確。是魏吟竹既不認識被害人甲○○，亦不知被害人甲○○與被告乙○○間之關係，則魏吟竹縱有翻閱被告乙○○
    家中之電話簿，衡諸常情，應不會特別注意並記下被害人甲○○之電話號碼，足
    徵被告乙○○所辯，不足採信。（三）被告乙○○確係使用上開二支行動電話之
    其中門號0000000000號行動電話，業據其坦承在卷。上開門號000
    0000000號行動電話之通話費用為一萬九千四百五十九元，有台灣大哥大
    公司九十一年八月二十八日九一法警－○九一二七三○二號函送之行動電話費帳
    單一份在卷可按，如係被告乙○○所言係魏吟竹自行申請後再交其使用，何須與
    魏吟竹為通話費用達成和解，由其二人各付一半之通話費用，此有魏吟竹與被害
    人甲○○共同簽立之和解書，記載由魏吟竹負擔一萬元（見附於偵查卷之和解）
    第三十四頁。況證人陳武助（現更名為陳威銘）於原審法院證稱：乙○○曾去過
    伊的店找過魏吟竹四、五次，都在營業時間，他說魏吟竹欠他錢，伊了解後認為
    是魏吟竹被乙○○利用，此外並有談到行動電話的事情，好像盜打費用二萬多元
    ，因為乙○○也有使用，之後才達成一人付一半，當時是乙○○及他太太（甲○○）都在場談和解的事，魏吟竹怕變掛才要求甲○○簽上開和解書，並由伊為見
    證人等語屬實。足見係被告乙○○與魏吟竹共同假冒甲○○名義，由魏吟竹去申
    請上開行動電話門號假冒否則被告乙○○何須分擔通話費用，被害人甲○○又如
    何會同意僅由魏吟竹負擔一半之通話費用（甲○○曾於原審法院九十一年五月二
    十八日訊問時證稱：如乙○○要求其辦理行動電話供乙○○使用，伊會同意等語
    ）。（四）此外，復有台灣大哥大公司編號八九ＰＦ0000000號、八九Ｐ
    Ｆ0000000號行動電話服務申請書各一紙附卷可資佐證。綜上所述，被告
    乙○○所辯無非事後卸責之詞，不足採信，本件事證明確，被告犯行，堪以認定
    ，至告訴人甲○○於本院行辯論時，到場所供亦不能為被告有利之認定，併此
    明。
二、上訴人即被告乙○○與已判處罪刑確定在卷之魏吟竹二人均未經被害人甲○○之
    同意或授權委託，冒用其名義推由魏吟竹一人偽填行動電話服務申請書，並於申
    請人簽章欄內偽造「甲○○」之署押，以示確係被害人甲○○本人欲申辦行動電
    話門號使用，而提出行使向台灣大哥大公司申請行動電話門號晶片卡使用，自足
    以生損害於被害人甲○○及台灣大哥大公司；又被告等冒名申請行動電話門號晶
    片卡使用，其目的乃在於免費撥打電話之財產上不法利益，核上訴人即被告所為
    ，係犯刑法第二百十六條、第二百十條之行使偽造私文書罪及同法第三百三十九
    條第二項詐欺得利罪。共同被告魏吟竹於上開行動電話申請書上偽造甲○○署押
    之行為，係偽造私文書之部分行為，又其偽造私文書後復持以行使，偽造之低度
    行為為行使之高度行為所吸收，均不另論罪。被告與魏吟竹二人間就前開犯行有
    犯意之聯絡，及行為之分擔，均為共同正犯；又其等二人利用不知情之丙○○持
    前開行動電話服務申請書向台灣大哥大公司申請行動電話門號（晶片卡），為間
    接正犯。被告等於取得行動電話門號晶片卡後，所為多次撥打電話，圖免付電話
    費之詐欺得利犯行，所犯係構成要件相同之罪名，顯係基於概括犯意反覆為之，
    為連續犯，應依連續犯之規定論以一罪，並加重其刑。被告所犯行使偽造私文書
    罪與連續詐欺得利罪間，有方法結果之牽連關係，為牽連犯，應從一重之刑法第
    二百十六條、第二百十條行使偽造私文書罪處斷。原判決予以論罪科刑，固非無
    見，惟事實欄記載容有出入，如犯罪事實欄所載應係由上訴人即被告將被害人甲○○之身分證影本交由已判處罪刑確定在卷之魏吟竹獨自前往申請行動電話，非
    二人同行（其二人同行者係於八十九年六月間去申請和信0000－00000
    0號行動電話，業經證人丙○○在本審到庭供證甚詳，復有和信電訊股份有限公
    司函在本審卷第五十五頁及證物袋附件申請書）其事實之認定有誤，上訴人上訴
    否認犯罪，非有理由，但原判決既有上述可議之處，應由本院將上訴人上訴部分
    撤銷。爰審酌被告之犯罪動機、目的，本件犯罪之情節，其所使用之手段尚屬平
    和，惟其以冒名方式申請行動電話，除詐欺使用電話之不法利益外，並有礙電信
    通訊秩序之維護，暨其所詐得之不法利益不多，及犯後態度等一切情狀，量處如
    主文第二項所示之刑，並諭知如易科罰金之折算標準。已判刑確定共同被告魏吟
    竹於上開二紙行動電話服務申請書上申請人簽名欄內所偽造之甲○○署押各一枚
    ，均應依同法第二百十九條宣告沒收。
三、據上論斷，應依刑事訴訟法第三百六十九條第一項前段、第三百六十四條、第二
    百九十九條第一項前段，刑法第二十八條、第五十六條、第二百十六條、第二百
    十條、第三百三十九條第二項、第五十五條、第二百十九條、第四十一條第一項
    前段，罰金罰鍰提高標準條例第一條前段、第二條，判決如主文。
本案經檢察官謝岳錦到庭執行職務。
中      華      民      國    九十二     年      六       月   二十五   日
                                   臺灣高等法院臺中分院刑事第六庭
                                         審判長法  官  李  文  雄
                                               法  官  陳  秀  
                                               法  官  陳  嘉  雄
右正本證明與原本無異。
如不服本判決應於收受送達後十日內向本院提出上訴書狀，其未敘述上訴之理由者並
得於提起上訴後十日內向本院補提理由書（均須按他造當事人之人數附繕本）。
                         書記官  陳  信  和
中      華      民      國    九十二     年      六       月   二十七   日
                                                                        Ｆ


司法院資訊處製作；財團法人民間司法改革基金會備份。
